Inventaris van het archief van de Eerstaanwezend Ingenieur der Genie te Brielle; Opzichter te Brielle en te Hellevoetsluis: Luitenant- en Kapitein-ingenieur te Hellevoetsluis, 1788-1828
Nationaal Archief, Den Haag
Eerstaanwezend Ingenieur der Genie te Brielle en de Opzichters te Brielle en Hellevoetsluis
Eerstaanwezend Ingenieur Brielle
1788-1828
3379
1.50 meter; 27 inventarisnummers.
Normale geschreven, getypte documenten, geen bijzondere handschriften.
Nationaal Archief, Den Haag
Eerstaanwezend Ingenieur te Brielle
Opzichter te Brielle en Hellevoetsluis
De Eerstaanwezend Ingenieur te Brielle en de opzichter te Brielle en Hellevoetsluis (1803-1828) waren belast met de directie over de fortificatiewerken en 's lands gebouwen. Het archief bevat correspondentie, bestekken van werken, stukken aangaande het dagelijkse bestuur, rekeningen, begrotingen, en specifieke stukken betreffende het aldaar gelegerde garnizoen.
Archiefvorming
Geschiedenis van de archiefvormer
Als eerste Eerstaanwezende ingenieur te Brielle trad in het jaar 1803 op kapitein-ingenieur Van Ingen. Hij was belast met de directie over de fortificatiewerken en 's lands gebouwen in het Land van Voorne en op het eiland Goedereede. Dit district behoorde tot het Departement der fortificatiën van de Krammer en Bieschbosch tot en met het eiland Texel, dat in 1808 de naam kreeg van de directie van het Noorden en der Schelde.
Sedert 6 januari 1804 komt de kapitein-ingenieur W. Lobry te Brielle in garnizoen ter vervanging van de kapitein-ingenieur Van Ingen. De luitenant-ingenieur P.J. Ackermans werd aan het garnizoen toegevoegd. Na het vertrek van de luitenant-ingenieur Acekermans kwam luitenant-ingenieur P. v.d. Poel te Brielle in garnizoen. In september 1806 werd hij geplaatst bij de dienst te velde en vertrok naar 's-Gravenhage. Van 21 april 1807 tot 11 mei van dat jaar is de E.A.I van Brielle te Hellevoetsluis in garnizoen geweest en werd hij te Brielle vervangen door luitenant-ingenieur Versteegh en na het vertrek van deze door kapitein-ingenieur W. Valter.
Ingevolge schrijven van de Minister van Oorlog keerde de E.A.I. Lobry weer naar Brielle terug en te Hellevoetsluis opgevolgd door de kapitein-ingenieur Valter. In september 1807 kwam de kapitein-ingenieur Evers te Brielle om aan de E.A.I. te worden toegevoegd. Lang bleef Evers niet te Brielle, reeds in maart 1808 werd hij naar Groningen overgeplaatst en te Brielle opgevolgd door de luitenant-ingenieur Ackermans om zich onder de orders te stellen van de E.A.I. ter uitvoering van het in staat van verdediging brengen van het eiland Goedereede. Luitenant-ingenieur Ackermans werd in september van dat jaar benoemd tot aide de camp van de generaal-majoor, inspecteur der artillerie en genie en vertrok naar Amsterdam, opgevolgd door de luitenant-ingenieur Hemmes. Na de voltooing van de werkzaamheden te goederrede kwam hij te Hellevoetsluis in garnizoen.
Toen de kapitein-ingenieur 1ste klasse W. Lobry, bij schrijven van de Minister van Oorlog, d.d. 2 januari 1809 nr. 74, belast werd met de directie van het district Utrecht met standplaats Naarden, werd de kapitein 2de klasse P.I.I. Rauwenhoff de directie van het eiland Voorne en Goedereede opgedragen met standplaats Brielle.
Op 15 juni 1810 kwam de luitenant-kolonel der genie Speeleveldt te Brielle aan en nam de directie over van de kapitein der genie Rauwenhoff, terwijl deze belast werd met het toezicht op de werkzaamheden te Goedereede. In 't eind van oktober 1810 ontving luitenant-kolonel Speeleveldt opdracht om zich te begeven naar Hamburg en gaf hij zijn dienst over aan de kapitein der genie Rauwenhoff. Deze bleef tot september 1813 met de directie over het district Brielle belast.
Met het toezicht der fortificatiewerken, gebouwen etc. te Hellevoetsluis was belast 's-lands opzichter A. Roosendaal en met dat van het eiland Goedereede K. Bakker. In oktober 1810 werden zij benoemd tot "Garde de Genie 1 klasse".
Op 24 mei 1810 kwam te Hellevoetsluis in garnizoen de kapitein-ingenieur L. Erpenbeek. Deze vertrok 27 augustus van dat jaar naar Amsterdam en te Brielle opgevolgd door de kapitein der genie I.D. Pasteur.
Geschiedenis van het archiefbeheer
Dit archief werd in het jaar 1890 door het Departement van Oorlog overgedragen aan het Algemeen Rijksarchief te 's-Gravenhage. Het werd toen geplaatst bij de Aanwinsten, alhoewel het vrijwel compleet was. In 1940 werd het overgebracht naar de Verzameling Van Thielen, aangezien deze verzameling zeer vele bestanddelen van verschillende genie-autoriteiten bevatte.
De verwerving van het archief
De rechtstitel is (nog) onbekend
3.09
Aanwijzingen voor de gebruiker
Openbaarheidsbeperkingen
Volledig openbaar.
Materiële beperkingen
Aanvraaginstructie
Openbare archiefstukken kunnen online worden aangevraagd en gereserveerd. U kunt dit ook via de terminals in de studiezaal van het Nationaal Archief doen. Om te kunnen reserveren dient u de volgende stappen te volgen:
U maakt een profiel aan op www.gahetna.nl, en logt vervolgens in
Via de archiefinventaris (alleen de beschrijvingen met rode nummers) selecteert u het gewenste archiefstuk door op de knop 'Reserveren' te klikken
In het volgende scherm geeft u aan op welke dag u het archiefstuk wilt inzien
Indien u zich bevindt in de studiezaal en een tafelnummer heeft ontvangen kunt u dit nummer vermelden. Als u geen tafelnummer heeft kunt u tafelnummer 777 laten staan
Vervolgens bevestigt u uw reservering door deze te versturen.
Verwant materiaal
Beschikbaarheid van kopieën
Beschrijving van de series en archiefbestanddelen
- Ingekomen brieven., A.
  - Brieven en andere stukken, ontvangen van verschillende autoriteiten., 1803-1808; 1; 6 omslagen
  - Brieven en andere stukken, ontvangen van den directeur der fortificatiën te Amsterdam., 1809-1810; 2-3; 1 band en 1 pak
    - 1809, 2; 1 band
      Voorin agenda.
    - 1810, 3
  - Brieven en andere stukken, als in nr. 2. (afschriften)., 4; 1 deel
  - Brieven en andere stukken, ontvangen van den luitenant-ingenieur en van den opzichter der fortificatiën te Hellevoetsluis., 1803-1810; 5; 6 omslagen
  - Brieven en andere stukken, ontvangen van den kapitein-ingenieur en van den opzichter der fortificatiën te Goedereede., 1803-1811; 6; 1 portefeuille
- Bestekken, begrootingen, uitgevoerde werken, gebouwen, rekeningen etc., B.
  - Bestekken van werken te Brielle., 1802-1810; 7; 16 stukken in omslag
  - Bestekken van werken te Hellevoetsluis, 1788-1809; 8; 1 portefeuille
  - Bestekken van werken op de eilanden Voorne en Goedereede., 1804-1810; 9; 1 portefeuille
  - Begrootingen en comptabele stukken betreffende werken te Goedereede en te Hellevoetsluis., 1807-1817; 10; 1 omslag
  - Memories van uitgevoerde werken in het arrondissement Brielle., 1811-1813; 11; 1 portefeuille
  - Memories van inspecties der fortificatiewerken en gebouwen, rapporten, contracten, proces-verbaal, nota's van kosten te Hellevoetsluis etc., 1799, 1802-1813; 12; 1 portefeuille
  - Generale staten van kazernes en andere militaire gebouwen met bijbehoorende stukken in het arrondissement Brielle., 1811-1814, 1828; 13; 1 portefeuille
    Tot het arrondissement Brielle behoorde o.a. Brielle, Hellevoetsluis, Den Haag, Rotterdam, Delft, Leiden, Loosduinen, Scheveningen, Maassluis, Gorkum e.a. plaatsen.
  - Acte van openbare verkoop van landsgebouwen., 1814; 13A; 1 stuk
  - Register houdende aanteekening van de dagelijksche uitgaven in het arrondissement Brielle., 1813; 14; 1 omslag
  - Explicatieve lijst met bijbehoorende stukken op de comptabiliteit in het arrondissement Brielle., 1813; 15; 1 omslag
  - Aanteekening van verwerkte steen aan de Oostkademuur te Hellevoetsluis, van ontvangen materialen, van daglijsten, verwerkte gelden en andere comptabele stukken., 1802-1809; 16; 1 portefeuille
  - Rekeningen, daglijsten van verwerkte gelden en andere comptabele stukken van werken te Hellevoetsluis., 1801-1813; 17; 5 omslagen
- Uitgegane brieven., C.
  - Minuten van uitgegane brieven en andere stukken verzonden door den e.a. ingenieur te Brielle., 1803, 1807; 18; 1 omslag
  - Register van verzonden brieven door den e.a. ingenieur te Brielle., 1809-1813; 19-23; 5 omslagen
    - 1809, 19
    - 1810, 20
    - 1811, 21
    - 1812, 22
    - 1813, 23
  - Ingekomen en afschriften van verzonden brieven bij en van den opzichter der fortificatiën te Hellevoetsluis en bij den luitenant-ingenieur., 1804-1807, 1810-1813, 1817; 24; 8 omslagen
    Zie ook N.B. van inv. nr. 25.
- Garnizoensboek. Journaal., D.
  - Garnizoensboek over het jaar 1810. Aangelegd door den kapitein-ingenieur te Hellevoetsluis., 25
    Hierin komen voor: a. Lijst der gebouwen, vestingwerken, grachten, poorten, straatwegen etc.; b. Garnizoensveranderingen van de ingenieurs en opzichters; c. Aanteekeningen van gehouden inspectiën en aanbestedingen; d. Verantwoording van gelden, dispositiën en resolutiën ontvangen van verschillende autoriteiten; e. Van brieven, rapporten en begrootingen verzonden door den opzichter, luitenant- en kapitein-ingenieur; f. Achterin index.
  - Journaal van de verrichtingen in het arrondissement Van Voorne en het eiland Goedereede. Aangelegd door den e.a. ingenieur te Brielle., 1804-1809; 26; 1 deel
    a. Voorin agenda; b. In dit journaal komen voor: aanbestedingen, 1804-1809; b. contracten, verpachtingen, attestatiën, 1804-1809; c. verloven, garnizoensveranderingen van ingenieurs en opzichters, 1803-1809; d. beschadigingen aan gebouwen, 1804-1809; e. resoluties ontvangen van het Departement van Oorlog, orders van den directeur, orders van den e.a. ingenieur, 1804-1809; f. aanleg van extra defensiewerken, verantwoording van gelden, 1804-1809; g. disposities ontvangen van verschillende autoriteiten, 1808-1809.